臺灣新北地方法院刑事裁定
111年度聲字第2866號
聲  請  人  羅莉莉



上列聲請人因被告史秋巳違反組織犯罪防制條例等案件(本院111
年度金訴字第125號)，聲請發還扣押物，本院裁定如下：
    主  文
聲請駁回。
    理  由
一、聲請意旨略以：聲請人為被告史秋巳之配偶，被告史秋巳違
    反組織犯罪防制條例等案件中遭扣押之千元鈔票80張、23張
    係聲請人所有，該物經認定與本案無關而未諭知沒收，且無
    留存之必要，為此聲請發還等語。
二、按可為證據或得沒收之物，得扣押之；扣押物若無留存之必
    要者，不待案件終結，應以法院之裁定或檢察官命令發還之
    ；扣押物因所有人、持有人或保管人之請求，得命其負保管
    之責，暫行發還；扣押物未經諭知沒收者，應即發還；但上
    訴期間內或上訴中遇有必要情形，得繼續扣押之；刑事訴訟
    法第133條第1項、第142條第1項前段、第2項、第317條分別
    定有明文。至於所謂扣押物無留存之必要者，乃指非得沒收
    之物，且又無留作證據之必要者而言，始得依前開規定發還
    ，倘扣押物有留存之必要者，即不予發還（最高法院100年
    度台抗字第528號刑事裁定參照）。又該等扣押物有無留存
    之必要，並不以經確認可為證據或係得沒收之物為限，且法
    院審理時，有無繼續扣押必要，應由事實審法院依案件發展
    、事實調查，予以審酌（最高法院101年度台抗字第125號刑
    事裁定參照）。準此，扣押物有無留存之必要性，自應視刑
    事案件之進行階段，由檢察官或受理法院依其案件性質、案
    件發展、事實調查而為判斷。
三、經查，被告史秋巳違反組織犯罪防制條例等案件，前經本院
    以111年度金訴字第125號判決有罪，雖本院未就前開扣案物
    即千元鈔票80張、23張予以宣告沒收，然本案業經被告史秋
    巳提起上訴，有上訴狀可參，故本案尚未確定，且被告史秋
    巳既提起上訴，即表示對原判決不服，故無從知悉被告日後
    於上訴審之主張是否與原審相同、本案於上訴審理程序之發
    展，且我國刑事訴訟法之第二審採覆審制，第二審法院就其
    調查證據之結果，為證據之取捨、認定事實及適用法律，非
    僅依第一審判決基礎之資料，加以覆核而已，亦不受第一審
    法院事實認定或法律適用之拘束。故依上開說明，聲請意旨
    所指前揭扣案物品，固非在本院上開判決諭知沒收之列，然
    因全案尚未確定，前揭扣案物復係在被告與聲請人共同之住
    處所扣得之物，業據聲請人於本院訊問時供述在案，則關於
    前揭扣案物品仍有可能隨被告提起上訴後之訴訟程序發展，
    而有其他調查之可能，難謂已無留存之必要，為日後審理之
    需，暨保全將來執行之可能，尚難先予裁定發還，應俟本案
    確定後，由執行檢察官依法處理為宜，綜上所述，本件聲請
    人之聲請，自難准許，應予駁回。
四、爰依刑事訴訟法第220條，裁定如主文。
中　　華　　民　　國　　111 　年　　11　　月　　15　　日
                  刑事第十四庭  審判長法　官　王榆富
　　　　　　　　　
                                      法　官  鄭琬薇
　　　　　　　　　　　　　　　　　　　　
                                      法　官　梁家贏
上列正本證明與原本無異。
如不服本裁定，應於裁定送達後五日內敘明抗告理由，向本院提
出抗告狀。
                                      書記官  巫茂榮
中　　華　　民　　國　　111 　年　　11　　月　　18　　日